臺灣高等法院高雄分院民事裁定　　　　　 100年度抗字第90號
抗　告　人　吳國勝
相　對　人　劉武章
　　　　　　劉武龍
上列抗告人因拆屋還地聲明異議事件，對於民國100 年2 月25日
臺灣屏東地方法院99年度執事聲字第34號裁定，提起抗告，本院
裁定如下：
    主  文
抗告駁回。
抗告訴訟費用由抗告人負擔。
    理  由
一、本件抗告人於原法院聲明異議及抗告意旨略以：伊與相對人
    間拆屋還地強制執行事件（即原法院98年度司執字第29782
    號）業經執行完畢。詎相對人於聲請確定執行費用時，竟虛
    列執行費用為新台幣（下同）143,680 元，並經原法院予以
    准許。然上開費用中，除執行費4,680 元、測量費8,000 元
    及拆除房屋費用中之怪手粗工（破碎）3 天之費用36,000元
    、怪手粗工（挖）1 天之費用9,000 元及運費1 萬元部分，
    伊並不爭執外，其餘部分，因相對人原表示拆除地上物僅需
    3 天，而陳報執行費用時卻列為5 天，其超過2 天部分之費
    用，即非必要費用；又相對人拆除房屋時，另同時就自有地
    上物進行拆除，並拆除位於鄰地之圍牆及整地種植蔬菜，此
    部分之費用，自非屬本件執行費用；另本件並無拆除水電之
    工作，則水電管線拆除費部分，亦非屬執行費用；再者，相
    對人將拆除之鋁材及鐵材運走變賣，亦有趁機侵占之嫌。而
    原法院仍將上開非必要或非執行費用部分，列入執行費用並
    命伊負擔，即有違誤。爰提起抗告，請求廢棄，並另為核算
    等語。
二、經本院依職權調取執行卷並審核上開費用結果，其中執行費
    4,680 元、測量費8,000 元及拆除費用中之怪手粗工（破碎
    ）3 天之費用36,000元、怪手粗工（挖）1 天之費用9,000
    元及運費1 萬元部分，為抗告人所不爭執，自應准許。至「
    人工破碎機」之費用42,000元部分，依相對人所述，係請打
    鑿工人使用電動鑽孔機，將地上物應拆除部分與主體建築物
    作切割分離之施工作業費；「工人」之費用24,000元部分，
    係拆除圍牆及移除雜草、樹木之費用；「水電工」之費用4,
    000 元及「水電管線拆除費」之費用6,000 元部分，為拆除
    水、電管線路之工資及作業費，並有第三人即相對人僱請實
    際從事拆除工作之濃輝企業有限公司（下稱濃輝公司）所出
    具之估價單及房屋拆除工程說明書在卷可稽（見確定執行費
    卷第3 頁，原審卷第32頁）。上開施作項目經與執行名義之
    內容及實際拆除現場時之照片相互核對觀之，因需拆除之地
    上物部分，除有置有雜物、鐵皮磚造遮雨棚外，並有3 層樓
    建物之一部分（見執行卷第16、19～23頁，原審卷第25～30
    頁），而拆除時，除應使用怪手為打除外，並應由人工使用
    破碎機具，將打除部分與主體建物再為細節之切割分離，並
    應先行將拆除機具（怪手）所需使用之通道動線為適度之開
    闢及清理拆除現場之雜物，可見上開「人工破碎機」、「工
    人」項目之費用支出，確屬必要之施工項目及內容，且其金
    額亦無浮列不實，自可認均屬必要之執行費用。另「水電工
    」4,000 元及「水電管線拆除費」6,000 元部分，依相對人
    所稱，係因拆除之地上物附有熱水器、熱水管及電源線路，
    故需要水電工處理，水電工之工資為每天2,000 元，此部分
    為其委請第三人江岷企業有限公司（下稱江岷公司）處理期
    間為3 天，至濃輝公司處理部分為2 天，故合計5 天共10,
    000 元等語，並另提出江岷公司開立6,000 元之統一發票為
    證（見確定執行費卷第5 頁），亦可認仍屬執行之必要費用
    。故原裁定將此部分均予列入，即屬有據。
三、抗告人雖陳稱相對人原表示拆除地上物僅需3 天，而陳報執
    行費用時卻列為5 天，其超過2 天部分之費用，即非必要費
    用等語。惟相對人固曾表示若由其僱工拆除地上物，僅需工
    期3 天（見執行卷第116 頁），但此應僅屬約略估算之期間
    ，實際執行拆除時，仍可能受現場其他主客觀因素之影響而
    延長，且相對人陳稱本件拆除之99年6 月11日至同年月16日
    期間，因適逢大雨連綿致現場施工不便，又因拆除之地上物
    結構較為堅固，施工有一定難度致工期延誤而延長為5 天，
    經核與拆除標的之現況結構及屏東氣象站所載之當時降雨量
    資料顯示有降雨之情形相符（見原審卷第39頁）。況本件應
    拆除之地上物，並非整棟建物全部，而僅係該建物之一部分
    ，相對人於執行拆除時，僅能就執行效力所及部分為拆除，
    並應避免危及非屬拆除範圍之建物，故在施工上顯較困難，
    自不易於事前正確預估所需工期，參以抗告人之兄弟吳國全
    於執行程序為協調拆除方式時，亦曾表示若由抗告人自行拆
    除約需15日（見執行卷第116 頁），明顯多於相對人自行拆
    除之5 天。故本件實際工期雖較原預估為長，亦難遽認超過
    部分之費用，即非必要之執行費用。抗告人此部分論述，並
    不足採。
四、抗告人又稱相對人拆除時有同時拆除其自有地上物，此部分
    既非屬本件執行費用，自不得列入等語。然此部分拆除自有
    地上物部分，雖為相對人所不爭執，但相對人係另行支付費
    用，並未計入本件執行費用，有濃輝公司另行出具之收據及
    估價單在卷可稽（見原審卷第33、34頁），則抗告人此部分
    所述，即有誤解。至抗告人所稱將鄰地上之圍牆拆除及整地
    種植蔬菜部分，相對人稱係因本件拆除時所使用之大型挖土
    機及清運廢棄物之卡車，必須借道鄰地始能進入，故先拆除
    鄰地上之圍牆及清理雜草樹木以供通行，並非整地或種植蔬
    菜，經與拆除之現場照片相互對照，確屬相符，抗告人所述
    ，尚難採信。又僱請水電工人處理水電管線拆除部分，因需
    拆除之地上物部分確有設置有熱水器之事實（見原審卷第26
    頁），且該地上物為3 層樓房，其牆壁、樓板內必設有電源
    插座及線路，故於拆除工程進行時，自有由水電工人在場協
    同注意並隨時加以處理，以免造成危險之必要，抗告人認非
    屬必要費用，亦不足採。至抗告人所稱相對人將拆除之鋁材
    及鐵材載走變賣涉有侵占之嫌部分，因非屬執行費用之爭議
    ，本院不予審酌，併予說明。
五、綜上所述，本件執行費用額應為143,680 元【計算式：4,68
    0 （執行費）＋8,000 （測量費）＋36,000（怪手破碎）＋
    9,000 （怪手挖）＋10,000（清運費）＋42,000（人工破碎
    機）＋4,000 （水電工）＋24,000（工人）＋6,000 （水電
    工）＝143,680 】，並已由相對人支付，自應由抗告人負擔
    並加給法定利息。原裁定駁回抗告人之異議，並無違誤。抗
    告意旨指摘原裁定不當，求予廢棄，為無理由，應予駁回。
六、據上論結：本件抗告為無理由，依強制執行法第30條之1 、
    民事訴訟法第495 條之1 第1 項、第449 條第1 項、第95條
    、第78條、第85條第1 項前段，裁定如主文。
中    華    民    國   100     年    4     月    18   日
                            民事第五庭
                                審判長法官 簡色嬌
                                法      官 陳真真
                                法      官 林紀元
以上正本證明與原本無異。
本件不得再抗告。
中    華    民    國   100     年    4     月    18   日
                                書  記  官 吳華榮